【裁判字號】    92,上易,746
【裁判日期】    920516
【裁判案由】    竊盜
【裁判全文】
臺灣高等法院刑事判決                            九十二年度上易字第七四六號
    上  訴  人  臺灣桃園地方法院檢察署檢察官
    被      告  甲○○
                丙○○冒名高.
                丁○○
右上訴人因被告等竊盜案件，不服臺灣桃園地方法院九十一年度易字第一六一九號，
中華民國九十二年一月二十二日第一審判決（起訴案號：臺灣桃園地方法院檢察署九
十年度偵字第一五一三九號），提起上訴，本院判決如左：
    主  文
上訴駁回。
    事  實
一、甲○○前曾於民國八十八年間因贓物案件，經臺灣板橋地方法院判處有期徒刑三
    月，於八十九年十一月二十九日執行完畢，仍不知警惕，意圖為自己不法之所有
    ，並基於概括犯意，先於九十年十二月十日上午九時許，至桃園縣桃園市○○街
    十五巷一號「運成電子公司」，由該公司未關之側門進入後，在一樓竊取軟式印
    刷電路板四張、硬式印刷電路板十片、小型印刷電路板一百八十九塊，得手後將
    之搬回其桃園縣桃園市○○路一一七巷二十八號住處藏放。繼而於當日下午一時
    三十分許，再次前往上處「運成電子公司」，以相同方式啟門進入該公司後，在
    公司內一樓竊得手電筒一支、工作鞋一雙。甲○○得手後尚未離去之際，為該公
    司職員乙○○巡邏發覺，而報警當場查獲。
二、案經桃園縣警察局桃園分局報請臺灣桃園地方法院檢察署檢察官偵查起訴。
    理  由
一、有罪部分：
（一）被告甲○○經本院合法傳喚未到庭，前於警訊、偵查及原審對於右揭至運成電
      子公司拿取上開物品之事實供認屬實，惟矢口否認有何竊盜犯行，辯稱：其以
      為運成電子公司是廢棄工廠，電路板、工作鞋是不要的東西云云。惟查：
    １右揭事實，業據證人乙○○指訴甚詳，並稱：當時公司已經停工，約停工一、
      二個禮拜，但有去巡邏，廠房有關著，外觀也完好等語（見原審卷第一三二至
      一三四頁），可見運成電子公司當時雖已停工，惟不論自工廠外觀或被害人主
      觀認知而言，該公司仍非廢棄工廠可比。又其於警訊時稱：為警查獲之電路板
      等物品，約值二萬三千四百十元（見第二一四七一號偵查卷第七頁反面），益
      見被告所竊上開物品並非廢棄物。是被告擅自入內，私取該公司物品，主觀上
      有竊盜之意甚明，所辯誤認運成電子公司為廢棄工廠，電路板為無主物云云，
      並不足採。此外復有搜索扣押筆錄（見第二一四七一號偵查卷第十一頁）、贓
      物領據（見第二一四一七號偵查卷第九頁），贓物照片四張（見第二一四七一
      號偵查卷第十二、十三頁）附卷可稽。
    ２關於被告如何進入之方法，被告於警訊、偵查中自承：第一次是從側門混入，
      第二次是爬牆進入等語（見偵查卷第四頁反面、第十六頁反面），於原審改稱
      ：是從側門進去，當時門未鎖，是開的（見原審卷第一三四頁），所述前後雖
      有不一，然斟酌證人乙○○稱：係因發現廠房後門洞開，始入內查探而發現被
      告等情（見第二一四七一號偵查卷第七頁），此與被告陳稱係自未關妥之門進
      入較為相符，且被告當日二次行竊被害人公司，第一次即係自側門進入，第二
      次似無捨易取難，改以攀爬入內之必要，故應認被告第二次行竊，亦係由側門
      入內，較為可信。公訴人指稱：被告第二次係逾牆行竊等語，尚難採取。至被
      告遭查獲時雖未離去行竊現場，惟其當時既已竊得手電筒及工作鞋，則該次竊
      盜行為仍屬既遂。
    ３綜上所述，本件事證已臻明確，被告所辯不足採信，其犯行堪以認定。
（二）核被告甲○○所為，係犯刑法第三百二十條第一項之竊盜罪。公訴人認係犯刑
      法第三百二十一條第一項第二款之加重竊盜罪，起訴法條尚有未洽，應予變更
      。被告先後二次竊盜犯行，時間緊接，犯罪構成要件相同，顯係基於概括犯意
      為之，應依連續犯之規定以一罪論，並加重其刑。又被告前曾於八十八年間因
      贓物案件，經臺灣板橋地方法院判處有期徒刑三月，於八十九年十一月二十九
      日執行完畢，有本院被告全國前案紀錄表在卷可稽，於刑之執行完畢後，五年
      以內再犯有期徒刑以上之本罪，為累犯，併依刑法第四十七條規定，遞加重其
      刑。
（三）原審本同一見解，認被告甲○○所犯罪證明確，適用刑事訴訟法第三百條、刑
      法第五十六條、第三百二十條第一項、第四十七條、第四十一條第一項、罰金
      罰鍰提高標準條例第一條前段、第二條之規定，並審酌被告前有贓物前科及其
      犯罪之動機、手段，被害人所受之損失、犯後雖未坦承犯行，惟態度尚可等一
      切情狀，量處拘役五十日，並諭知易科罰金之折算標準。核其認事用法均無不
      合，量刑亦屬妥適。公訴人上訴，指被告素行不良，本案連續二次竊盜犯行，
      原審僅量處拘役五十日，似嫌過於輕縱，難達公正報應及矯正不良犯行之刑罰
      原則，指摘原判決不當云云。惟依被告犯罪情狀及所竊財物等以觀，情節並非
      重大，且原審已就量刑事由妥為斟酌，並無過於輕縱之情形，是公訴人所為上
      訴，為無理由，應予駁回。
（四）公訴意旨另以：被告甲○○承前竊盜之概括犯意，與共同被告丙○○、丁○○
      共同意圖為自己不法之所有，於九十年九月五日上午十時許，分別攜帶其等所
      有供犯罪所用之鐵鎚、起子、鐵鉗、扳手、刀子等兇器，至桃園縣桃園市○○
      路四四一號「英加電子公司」廢棄工廠三樓內，共同竊取戊○○所有之筆記型
      電腦工作站一部、機械零件十五個，而當場為警查獲，因認被告甲○○此部分
      亦涉有刑法第三百二十一條第一項第三款、第四款之加重竊盜罪嫌。然查：
    １公訴意旨認被告甲○○涉有上開共同竊盜罪嫌，無非以卷附查獲現場記錄、照
      片、贓物領據及扣案工具分屬被告甲○○等三人所有，而本件查獲當時，作案
      工具及機械零件散落現場各處，被告甲○○正在竊取機械零件，共同被告丙○○、丁○○則在屋內吸食毒品，顯見三人確有竊盜之犯意聯絡等為論據。惟被
      告甲○○雖不否認於右揭時地為警查獲時，持鐵鎚拾取機械零件之事實，然堅
      決否認有何竊盜犯行，辯稱：其拿鐵鎚在敲鐵管，但以為是廢棄工廠，東西沒
      有人要等語。
    ２而就查獲現場之外觀而論，被害人戊○○證稱：當時工廠還在，但已沒有使用
      ，員工也都不在那裡，工廠有鐵門，門窗都是好的（見原審卷第一○一至一○
      二頁），證人即查獲警員鄭達成、黃文厚證稱：那家工廠已倒閉，印象中以前
      有上鎖，設有告示牌，但我們去的時候，門已經被破壞，無人看守等語（見第
      一五一三九號偵查卷第九七頁、原審卷第八二頁），而自卷附照片（見原審卷
      第一○五至一○八頁）以觀，查獲現場散落已經剪斷之電線，廠房內裡空蕩，
      可見該處工廠確實有廢棄之外觀。再就查獲之贓物而言，被害人戊○○於原審
      明確陳稱：其領回去的筆記型電腦組件是支架，這些組件已經過時，就算賣也
      沒有人要，至於機械零件是什麼已經忘了，幾乎都是沒有用的東西等語（見原
      審卷第一○一至一○二頁），而查獲丙○○之贓物電腦工作站除其中二塊為拳
      頭大之圓柱型鐵塊外，其餘則均為約巴掌大之鐵片，亦有卷附照片數張可稽（
      見第一五一三九號偵查卷第二九頁），可見所謂電腦工作站，無非為被害人遷
      廠後所遺留之廢棄物品。不僅如此，依證人即警員鄭達成、黃文厚所述：其等
      前往查緝時，丙○○、丁○○係躺臥於該處木板床上吸食安非他命（見原審卷
      第八一頁），則如非丙○○、丁○○主觀上認為該處工廠已無人使用，豈會於
      白日公然在該處施用毒品？可見案發地點確實具有廢棄工廠之外觀，而被告甲○○所取之物亦係遷廠後遺留之廢棄物品，佐以被告甲○○於案發當日之上午
      十時許，在光天化日之下公然以鐵鎚敲打該處鐵管，不虞有人聞聲前來查看，
      足徵所辯以為是廢棄工廠，鐵管是廢棄物才予撿拾，並無竊盜之意等語，非屬
      無據，自尚難認定其主觀上有何竊盜之不法所有意圖。至被害人戊○○雖於警
      訊時稱：被竊上開物品價值大約十萬元云云（見第一五一三九號偵查卷第二四
      頁反面），然並未陳述業經過時沒用予以廢棄之事實，復參以被告甲○○所稱
      ：拆下來之東西想拿到廢五金行販賣（見第一五一三九號偵查卷第十八頁、第
      三六頁反面），則如仍具相當價值，又何以只拿到五金行以廢料販賣，足見被
      害人戊○○嗣於原審所述為可採，自難僅憑其前揭警訊所言即認非屬遷廠後遺
      留之廢棄物品。
    ３公訴人雖指：被告甲○○與丙○○、丁○○三人均屬舊識，被告甲○○竊取上
      開物品，而被告丙○○、丁○○二人不予阻攔，且贓物在被告丙○○所有之車
      輛被查獲，可見被告等三人共同行竊云云。觀諸被告丙○○於偵查中供稱：其
      於被抓到前半個月認識丁○○，甲○○認識沒幾天，也是在工廠認識的等語（
      見第一五一三九號偵查卷第五四頁反面），當日其至該處時，甲○○及丁○○
      二人已在那邊（見第一五一三九號偵查卷第九一頁反面），於本院稱：都是在
      那裡認識打招呼認識的，當日確實不知甲○○在該處做什麼，又在其車上查到
      之電腦工作站是其放在車上，打算搬回去看能不能玩（見本院卷第五七至五八
      頁）。而被告甲○○所稱三人彼此並不認識（見原審卷第七八頁），衡情應係
      並不熟識。又被告丙○○、丁○○於為警查獲時，是在該處施用安非他命，已
      如前述，而該址為廢棄工廠，各個被告自可能因不同原因進入上址，被告丙○○拿取其自己想要看還能不能夠再利用之電腦工作站後，於被告甲○○持鐵鎚
      拾取機械零件時，與分別進入該處之另一被告丁○○在旁施用安非他命，自難
      以被告丙○○、丁○○二人未阻攔被告甲○○上開敲取行為，即認三人共同竊
      盜。公訴人僅以三人相識，於被告甲○○拿取上開機械零件時，被告丙○○、
      丁○○未予阻止，即推認共同行竊，自不足採。至於公訴人所指之現場記錄、
      照片及查獲工具等證據，僅足認定被告甲○○在該處拾取鐵管之外在行為，不
      得執以認為有何竊盜意圖。
    ４依上說明，被告甲○○主觀上既乏竊盜故意，此部分所為即難以竊盜罪相繩，
      此外復查無其他積極證據足以證明其此部分有何竊盜犯行，自屬不能證明其此
      部分犯罪，惟公訴人認其此部分竊盜犯行與前開論罪科刑有連續犯之裁判上一
      罪關係，爰不另為無罪之諭知。
二、無罪部分：
（一）公訴意旨另以：被告丙○○、丁○○與甲○○共同意圖為自己不法之所有，於
      九十年九月五日上午十時許，分別攜帶其等所有供犯罪所用之鐵鎚、起子、鐵
      鉗、扳手、刀子等兇器，至桃園縣桃園市○○路四四一號「英加電子公司」廢
      棄工廠三樓內，共同竊取戊○○所有之筆記型電腦工作站一部、機械零件十五
      個，而當場為警查獲，並在被告丙○○車上查扣電腦工作站一部、機械零件十
      五個，因認被告丙○○、丁○○涉有刑法第三百二十一條第一項第三款、第四
      款之加重竊盜罪嫌。
（二）訊據被告丙○○固對於右揭時地，為警查獲在上址廢棄工廠內施用毒品，並在
      其車上查獲贓物筆記型電腦工作站、機械零件之事實，惟堅詞否認有何竊盜犯
      行，辯稱：以為是廢棄不要的東西，看拿回能不能夠玩。被告丁○○則經本院
      合法傳喚未到庭，前亦辯稱：其並未偷東西，只是去那裡施用安非他命等語。
（三）經查：該處工廠具有廢棄之外觀，被告丙○○所取之物品係被害人戊○○遷廠
      後遺留之廢棄物，已詳如前述；且竊盜貴在隱密，如被告丙○○果真意在竊盜
      ，理應迅即將該物品載離，何竟無故滯留該處施用毒品，而不虞為人查獲，已
      難認主觀上有何竊盜意圖，至於該廢棄物品是否仍有剩餘價值而可利用，並不
      影響其原本並無竊取犯意之認定；又被告丁○○在上址施用安非他命，並未被
      查獲竊取何等物品，均難認有何竊盜犯行。又其等雖攜帶工具，經被告丙○○
      供承工具箱本來就放在車上，並另攜小刀（見第一五一三九號偵查卷第七頁反
      面、第五五、九二頁），被告丁○○亦稱其隨身攜帶梅花扳手（見第一五一三
      九號偵查卷第十五頁反面），並帶小刀一把等情（見第一五一三九號偵查卷第
      十五頁），然攜帶何物前往上址，非意謂共同行竊。另公訴人指稱：現場作案
      工具與贓物零散各處云云，亦不過客觀外顯之當時持持工具拿取物品情狀，亦
      難據此以論共同竊盜。
（四）綜上所述，尚難認被告丙○○、丁○○有何與被告甲○○共同竊盜犯行，此外
      復查無其他積極證據足以證明其二人有何竊盜犯行，自屬不能證明其等犯罪。
（五）原審依調查證據之結果，認被告丁○○、丙○○竊盜犯罪不能證明，依法為無
      罪之諭知，經核並無不合。公訴人上訴，指被告三人相識，且竊取時互不予阻
      攔，贓物又在被告丙○○車上為警查獲，足認其二人確有竊盜犯行，指摘原判
      決不當云云，為無理由，應予駁回。
三、被告甲○○、丁○○經合法傳喚，無正當理由不到庭，爰不待其等陳述，逕行判
    決。
據上論斷，應依刑事訴訟法第三百六十八條、第三百七十一條，判決如主文。
本案經檢察官郭弘佑到庭執行職務。
中      華      民      國    九十二    年      五      月     十六     日
                              臺灣高等法院刑事第十一庭
                                  審判長法  官  楊  照  男
                                        法  官  陳  炳  彰
                                        法  官  王  詠  寰
右正本證明與原本無異。
不得上訴。
                                        書記官  駱  麗  君
中      華      民      國    九十二    年      五      月     十六     日
附錄本案論罪科刑法條
刑法第三百二十條
意圖為自己或第三人不法之所有，而竊取他人之動產者，為竊盜罪，處五年以下有期
徒刑、拘役或五百元以下罰金。
意圖為自己或第三人不法之利益，而竊佔他人之不動產者，依前項之規定處斷。
前二項之未遂犯罰之。


司法院資訊處製作；財團法人民間司法改革基金會備份。
